【裁判字號】    97,訴,429
【裁判日期】    970506
【裁判案由】    違反毒品危害防制條例
【裁判全文】
臺灣彰化地方法院刑事判決               97年度訴字第429號
公  訴  人  臺灣彰化地方法院檢察署檢察官
被      告  乙○○
                    號
                    （現於臺灣臺中戒治所戒治中）
指定辯護人  王素珍律師
上列被告因違反毒品危害防制條例，經檢察官提起公訴（97年度
偵字第559號），本院判決如下：
    主  文
乙○○(一)連續販賣第一級毒品，處有期徒刑拾年，未扣案之門號
0000000000號行動電話壹支（含SIM卡）沒收，如全部或一部不
能沒收時，追徵其價額；未扣案因販賣第一級毒品所得新臺幣玖
仟元沒收，如全部或一部不能沒收時，以其財產抵償之。(二)又連
續販賣第二級毒品，處有期徒刑柒年貳月，未扣案之門號000000
0000號行動電話壹支（含SIM卡）沒收，如全部或一部不能沒收
時，追徵其價額；未扣案因販賣第二級毒品所得新臺幣伍仟元沒
收，如全部或一部不能沒收時，以其財產抵償之。(三)應執行有期
徒刑拾年，未扣案之門號0000000000號行動電話壹支（含SIM
卡）沒收，如全部或一部不能沒收時，追徵其價額；未扣案因販
賣第一、二級毒品所得新臺幣壹萬肆仟元沒收，如全部或一部不
能沒收時，以其財產抵償之。
    事  實
一、乙○○（綽號黑奇）曾有殺人前科，並因煙毒罪經判處有期
    徒刑4年（本院81年度訴字第22號、臺灣高等法院台中分院
    81年度訴字第1515號判決）、4月6月（本院82年度訴字第
    250號判決），民國（下同）84年12月29日假釋出監，復經
    撤銷假釋，尚有殘刑有期徒刑5年4月28日，與另案再犯煙毒
    罪所處有期徒刑5年（本院85年度訴字第1056號、臺灣高等
    法院台中分院86年度上訴字第1558號判決）、3年6月（本院
    86 年度訴字第959號判決），合併執行，94年6月13日假釋
    出監，應於99年7月30日假釋期滿（不構成累犯）。
二、乙○○於假釋中仍不知反省，明知海洛因、甲基安非他命係
    屬毒品危害防制條例第2條第2項第1、2款所列管之第一、二
    級毒品，不得非法販賣，竟基於意圖營利販賣第一、二級毒
    品海洛因之概括犯意，分別連續為下列販賣第一、二級毒品
    海洛因之行為：
  (一)94年7月16日晚間9時24分許，由甲○○（所涉販賣第一、二
    級毒品部分，業經臺灣高等法院台中分院96年度上重更(一)字
    第21號判決，定應執行有期徒刑16年確定）以0000000000號
    行動電話撥打乙○○之0000000000號行動電話（未扣案，手
    機序號亦不詳）聯絡後，乙○○即赴甲○○位在彰化縣員林
    鎮○○里○○路○段103巷47號住處，以新台幣（下同）4500
    元之價格，販賣第一級毒品海洛因1/4錢予甲○○1次。
  (二)94年7月18日上午11時53分許，由甲○○以同上方式連絡後
    ，由乙○○前往甲○○之上述住處，以4500元之價格，販賣
    第一級毒品海洛因1/4錢予甲○○1次。
  (三)94年7月21日下午2時46分許，由甲○○以同上方式聯絡後，
    乙○○即赴甲○○上述住處，以2500元之價格，販賣毛重約
    半錢（起訴書誤載為1錢）第二級毒品甲基安非他命予甲○
    ○1 次。
  (四)94年8月1日晚間11時38分許，甲○○以同上方式聯絡乙○○
    後，約定在不詳廟宇，甲○○騎機車載某女子一同前往赴約
    ，乙○○以2500元之價格，販賣毛重約半錢（起訴書誤載為
    1錢）第二級毒品甲基安非他命予甲○○1次。
二、甲○○因另涉販賣毒品案件，於94年8月26日上午8時許，經
    警方持搜索票至甲○○位在彰化縣員林鎮○○里○○路○段
    103巷47號住處，將其當場逮捕，扣得其上述0000000000 號
    行動電話1支，並於當日經本院裁定羈押（95年4月14日起改
    服徒刑至今），94年9月15日經檢察事務官勘驗其上述手機
    內確實有「0000000000黑奇」之聯絡電話，甲○○於本院前
    次94年度訴字第1709號違反毒品危害防制條例案件之95年4
    月11日審理期日中，供稱有向「黑奇」購買海洛因、甲基安
    非他命之上情，然不肯吐露「黑奇」之真實姓名。甲○○嗣
    於96年7月17日於臺灣高等法院臺中分院96年度上重更(一)字
    第21號違反毒品危害防制條例案件之審理期日，始供述「黑
    奇」之真實姓名為乙○○，並曾向乙○○買入海洛因、甲基
    安非他命後，臺灣高等法院台中分院檢察署檢察官始悉上情
    ，並將資料移送臺灣彰化地方法院檢察署檢察官偵查後起訴
    。
    理  由
壹、關於證據能力部分
一、證人甲○○於法院審理、檢察官偵訊之供述：
    按刑事訴訟法第159條之1規定：「（第1項）被告以外之人
    於審判外向法官所為之陳述，得為證據。（第2項）被告以
    外之人於偵查中向檢察官所為之陳述，除顯有不可信之情況
    者外，得為證據。」，證人甲○○於本院審理具結稱，其於
    95年4月11日、96年7月17日兩次於自己涉及販毒案件（本院
    94年度訴字第1709號及臺灣高等法院台中分院96年度上重更
    (一)字第21號案件）中，確認其有因供述毒品來源，而陳述如
    該二次筆錄所載之內容等情。因該二次筆錄之陳述，業經證
    人甲○○於本院審理時證稱曾為如此之陳述，並給予被告詰
    問之機會，因而該二次筆錄中陳述內容，具有證據能力，應
    無疑問。又刑事訴訟法規定檢察官代表國家偵查犯罪、實施
    公訴，依法其有訊問被告、證人及鑑定人之權，證人、鑑定
    人且須具結，而實務運作時，檢察官偵查中向被告以外之人
    所取得之陳述，原則上均能遵守法律規定，不致違法取供，
    其可信度極高，職是，被告以外之人前於偵查中已具結而為
    證述，除反對該項供述得具有證據能力之一方，已釋明「顯
    有不可信之情況」之理由外，不宜以該證人未能於審判中接
    受他造之反對詰問為由，即遽指該證人於偵查中之陳述不具
    證據能力。查本件證人甲○○於96年11月23日檢察官偵查中
    所為之陳述，經過具結，有結文附卷可稽（影本見96年度他
    字第1551號卷P.85），且並無證據證明上開證述有何顯不可
    信之情況，且上開證人在法院審理時亦已到庭接受詰問，且
    公訴人、被告、辯護人均同意證人甲○○之上述供述具有證
    據能力，故依上說明，證人甲○○之證言自具有證據能力。
二、通訊監察譯文：
    按有事實足認被告或犯罪嫌疑人有最輕本刑為3年以上有期
    徒刑之罪嫌，並危害國家安全或社會秩序情節重大，而有相
    當理由可信其通訊內容與本案有關，且不能或難以其他方法
    蒐集或調查證據者，得發通訊監察書。通訊監察書，偵查中
    由檢察官依司法警察機關聲請或依職權核發，審判中由法官
    依職權核發，（95年5月30日修正前）通訊保障及監察法第5
    條第1項第1款、第2項定有明文。本判決下列引用之通訊監
    察譯文，乃來自證人甲○○其先前所涉及販賣毒品案件，檢
    察官針對甲○○所使用之0000000000號電話之監聽錄音，進
    行合法監聽，有臺灣彰化地方法院檢察署94年彰檢榮溫聲監
    續字第000333號通訊監察書及電話附表影本1份（彰化縣警
    察局彰警刑字第9400號卷P.32）可憑，而該通訊監察之錄音
    ，並經執行通訊監察之員警轉製作成譯文表，有詳載聲監案
    號、監察電話及通話對象、通話時間、內容及譯文製作人等
    資料之譯文表附卷可參，是該譯文表既係依合法通訊監察之
    錄音所轉載，被告及辯護人又均不爭執其證據能力，依刑事
    訴訟法第159條之5規定，應認本件此部分電話監聽及其譯文
    具有證據能力。
三、本案其餘引用之證據，被告、辯護人均不爭執其證據能力，
    故下列引用證據之證據能力，應無疑問。
貳、認定事實所憑之證據及理由：
    被告乙○○於本院審理時，矢口否認曾經販賣第一、二級毒
    品給甲○○，辯稱：94年6月13日我剛假釋回來，同年7、8
    月間沒有毒品可以賣給甲○○，通訊監察譯文中確實是我與
    甲○○的談話，他請我幫忙調毒品給他，但我都沒有調到，
    所以沒有販賣云云。經查；
一、販賣海洛因部分：
  (一)證人甲○○於96年11月23日檢察官偵訊中，以證人身分具結
    稱（96年度他字第1551號卷P.82）：  「（乙○○的綽號？
    使用電話？）黑奇，0000-000-000。（你和他何關係？）朋
    友，我們是國中同學，平時都有在往來。（你在彰化地檢署
    94年度偵字第6714卷內，你用你的電話0000000000和乙○○
    的電話0000000000有很多通訊譯文，而且在96重上更1字第
    21號96年7月17日審理中，你稱有向…張宜正買海洛因多次
    ...？）是。（0000-000000是你使用？）是我在使用，也是
    我申請，乙○○的電話也是94年乙○○自己申請，自己使用
    」「（你對監聽譯文，有何意見？）沒有意見，這都是我和
    乙○○通話的內容，我都有看過。」「（你向乙○○買過幾
    次海洛因？時間？地點？）... 94年7月16日晚上21時24分
    16秒，數量半錢的一半，一包，金額4500元，他也是開福特
    淺綠色的車子來我家，我是拿現金交給他，他毒品也是當場
    交給我。」「94年7月18日早上11時58分7秒，數量半錢的一
    半，一包，金額4500元，他也是開福特淺綠色的車子來，我
    們約在我家附近青山國小外面，我是拿現金交給他，他毒品
    也是當場交給我。」「（你和乙○○.. 有何恩怨？）都沒
    有。」等語，證述確實曾向被告購買海洛因。佐以94年9月
    15日檢察事務官勘驗筆錄，甲○○之0000000000號手機內，
    電話簿內確實有「0000000000黑奇」之資料（96年度他字第
    1551號卷P.2），另有下列通訊監察譯文可資佐證，證人甲
    ○○證稱向被告乙○○購買海洛因，並非無據。
  (二)另參酌94年7月16日21時24分16秒之通訊監察譯文（96年度
    他字第1551號卷P.6 ），內容如下：
  ┌────────────────────┐
  │甲○○：「你昨天不是說要拿比較好的？」  │
  │乙○○：「有啊。」                      │
  │甲○○：「現在有人要0.5。」             │
  │乙○○：「我聽不懂啦，現在要嗎？」      │
  │甲○○：「半半啦」                      │
  │乙○○：「好啦。」                      │
  └────────────────────┘
    證人甲○○上述偵訊中證稱該次交易四分之一錢海洛因，價
    金4500元等語，確實與上述通訊監察譯文相符。而證人甲○
    ○於本院審理時結證稱，其先前於95年4月11日審理期日中
    ，確實曾向法官陳述毒品來源就是「黑奇」（即被告乙○○
    ），所稱毒品交易術語「半半」就是指四分之一錢，價格從
    4000元至5000元都有等語。而被告於上述電話對話中，對證
    人甲○○購買四分之一錢毒品之要約，亦承諾說「好」，故
    上述通訊監察譯文內容與證人甲○○之證詞相吻合，可堪認
    定被告確實於94年7月16日販賣海洛因一次給甲○○。
  (三)按證人之陳述有部分前後不符，或相互間有所歧異時，或因
    記憶淡忘、或事後迴護被告、或因其他事由所致，究竟何者
    為可採，法院仍得本其自由心證予以斟酌，非謂一有不符或
    矛盾，即應認其全部均為不可採信；尤其關於行為動機、手
    段及結果等之細節方面，證人之證言，有時亦有予渲染之可
    能；然其基本事實之陳述，若果與真實性無礙時，則仍非不
    得予以採信（最高法院74年臺上字第1599號判例要旨、90年
    度臺上字第6078號判決要旨參照）；況認事採證、證據之取
    捨及證據證明力之判斷，俱屬事實審法院之職權，苟無違證
    據法則，自不能指為違法；是供述證據前後雖有差異或矛盾
    ，事實審法院非不可本於經驗及論理法則，斟酌其他情形，
    作合理之比較，定其取捨；其就供述證據之一部，認為真實
    者，予以採取，亦非法則所不許。因之，證人供述之證據，
    前後縱有差異，事實審法院依憑證人前後之供述證據，斟酌
    其他證據，本於經驗法則與論理法則，取其認為真實之一部
    ，作為論罪之證據，自屬合法（最高法院90年度臺上字第69
    43號判決要旨參照）。經查，證人甲○○於本院審理時，證
    稱：「（檢察官問：.. 94年7月16日21時24分16秒那通通聯
    譯文，是誰向誰買毒品？提示電話譯文並告以要旨）是我拜
    託被告幫我買海洛因，那次我沒有說到錢，我說我要0.5 ，
    差不多4500元，重量大約四分之一錢。我叫被告拿去我家給
    我，但是那次被告沒有幫我拿來，也因為被告後來沒有來，
    所以我也沒有給他錢。」云云，僅承認94年7月16日21時24
    分16秒該通電話是自己向被告乙○○購買毒品之對話，但否
    認交易成功。此否認部分，與先前偵查中供述不符，且與下
    列94年7月18日譯文中稱「那一天你拿的一樣」不符，應為
    維護被告之詞，不足採信。
  (四)94年7月18日兩通通訊監察譯文（96年度他字第1551號卷P.7
    ），內容如下：
  ┌────────────────────┐
  │94年7月18日11時53分7秒起：              │
  │甲○○：「你要來嗎？」                  │
  │乙○○：「要作什麼？」                  │
  │甲○○：「跟那一天你拿的一樣。」        │
  │乙○○：「好啦。」                      │
  ├────────────────────┤
  │94年7月18日12時24分01秒起：             │
  │甲○○：「要到了嗎？」                  │
  │乙○○：「我到員農而已。」              │
  └────────────────────┘
    證人甲○○偵訊中證稱：94年7月18日上午向被告購買一次
    四分之一錢海洛因，價金4500元等語。茲比對上述通訊監察
    譯文中，證人甲○○說要拿「那一天你拿的一樣」的東西，
    當指與前述94年7月16日購買4500元四分之一錢海洛因一樣
    的交易。而且當日中午12時24分許，甲○○開車接近員林農
    工時，接獲甲○○打來之催促電話，內容如上，且證人甲○
    ○於本院審理時亦證稱被告於該日確有至其住處，交付海洛
    因等語（見本院審理筆錄P.19）。可認定94 年7月18日被告
    確實有前往證人甲○○住家交易海洛因。至於甲○○偵訊時
    稱「我們約在我家附近青山國小外面」交易，但譯文中並無
    相約青山國小之內容，故此可能是證人甲○○一時記憶錯誤
    ，交易地點應在甲○○住家，而非其住家附近的青山國小，
    但此細節出入，不影響證人證詞之可信度。
  (五)證人甲○○於本院審理中證稱：「（檢察官問：..94 年7月
    18日上午11時53分及同日12時24分通聯譯文，是誰向誰買毒
    品？數量多少？金額多少？提示電話譯文並告以要旨）是我
    打電話給被告我叫被告來我家，結果被告沒有來。我忘記叫
    他幫我買什麼毒品及多少數量的毒品。（檢察官問：94年7
    月18日譯文中第三句，你說跟那天拿的一樣是什麼意思？提
    示並告以要旨）就是他拿給我吃的，我們是好朋友，我們都
    有吸毒。我忘記那天他給我什麼毒品，好像也是海洛因。（
    檢察官問：譯文中你所說的『那一天』是哪天？）是四、五
    天前。（檢察官問：四、五天前被告在哪裡拿給你？）在我
    家。（檢察官問：被告是免費提供還是有代價的？）我原本
    叫他幫我買，他買不到，我們都有吸毒，所以那次他是免費
    提供給我。」「（審判長問：94年7月18日11點53 分，你是
    否向被告購買四分之一錢4500元的海洛因？）我也是拜託被
    告幫我買，他有無答應我我忘記了，事後也沒有免費給我海
    洛因。」「（受命法官問：94年7月18日電話譯文，你與被
    告有無見面？提示電話譯文並告以要旨）有，到了很晚才見
    面。被告很晚才去我家。（受命法官問：被告到你家有無賣
    給你毒品或是提供你毒品？）被告沒有賣給我，但是有免費
    提供給我海洛因。」等情，證人甲○○說詞先後矛盾，先說
    94年7月18日被告並未前來交付毒品，然而該日12時24分01
    秒譯文中，確有證人甲○○催促被告之通話內容，而被告答
    稱已經到了員林農工附近之對話，顯然正要前往證人甲○○
    住家，為何推說被告沒有前往？證人甲○○後來又改稱；當
    天很晚的時候被告才來云云，說詞翻來覆去，莫衷一是。而
    且證人甲○○欲以「轉讓」說詞掩飾「販賣」行為，然先稱
    沒有轉讓，後又改稱有轉讓，也是相互矛盾，故證人甲○○
    審理中翻供改稱94年7月18日並交易並未成功云云，與通聯
    內容不符，不能採信。
二、販賣甲基非他命部分：
  (一)證人甲○○於96年11月23日檢察官偵訊中（96年度他字第
    1551號卷P.82以下）結證稱：「94年7月21日14時46分39秒
    ，這次是買安非他命，... 我買2500元，他也是開福特淺綠
    色的車子來我家，我是拿現金交給他，他毒品也是當場交給
    我。94年8月1日23時38分56秒，這次我是買安非他命... 金
    額2500元，他是騎100cc機車來，什麼顏色不記得，這一次
    我是和另一個女子一起去拿，該女子的名字我不記得，她是
    陪我去的。」等語，另參照其他證據：
  1.94年7月21日14時46分39秒起，甲○○使用0000000000號行
    動電話，撥打給被告乙○○，其通訊監察譯文（96年度他字
    第1551號卷P.11）如下：
    ┌────────────────────┐
    │甲○○：「載七仔」                      │
    │乙○○：「我聽不懂」                    │
    │甲○○：「是你下午跟我說的啊」          │
    │乙○○：「喔！跟昨天一樣嗎？」          │
    │甲○○：「是啦！」                      │
    └────────────────────┘
    證人甲○○審理中結證稱：「（檢察官問：94年7月21日下
    午2時46分通聯譯文，是何人向何人購買毒品？數量多少？
    提示通聯譯文並告以要旨）那天沒有要買毒品，我說『載七
    仔』我的意思是說我問候他是否有載女朋友，結果警察捕風
    捉影說那是安非他命的意思。」「（審判長問：94年7月21
    日下午2時46分，你是否向被告購買甲基安非他命..？）我
    有打電話給被告。我是打電話問候被告，因為我看到他載女
    朋友，但是警察自己寫下去的。（94年7月21日電話內容，
    你稱『載七仔』，被告回答我聽不懂，為何被告載女朋友會
    聽不懂？提示電話譯文並告以要旨）我不知道。（同一通電
    話你接著稱，是你下午跟我說的，被告答跟昨天一樣嗎，你
    稱是啦，這些電話內容，是否與載女朋友完全無關？提示電
    話譯文並告以要旨）那是另一個問題，被告昨天拿甲基安非
    他命給我免費施用，【我說要跟昨天一樣是指我還要甲基安
    非他命。我是要拜託被告幫我買，我要買2500元的甲基安非
    他命。】被告也沒有答應我，但是也沒有拒絕。後來被告也
    沒有拿甲基安非他命給我。（何以為何一開始要稱與販賣甲
    基安非他命無關？）因為我是針對前面載七仔來說明。我剛
    才對法官說的實在。」「（你託被告幫你買2500元的甲基安
    非他命的重量？）毛重半錢。東西是愈少越貴。」等語，可
    知證人甲○○確認上述94年7月21日14時46分39秒通訊監察
    譯文，內容是甲○○要向被告購買2500元毛重約半錢之甲基
    安非他命之對話。證人甲○○對被告乙○○說「載七仔」，
    乙○○一時會不過意，反問「我聽不懂」，當甲○○再度提
    示「是你下午跟我說的啊」，被告乙○○才恍然大悟「載七
    仔」的意思，所以「載七仔」必定是特殊暗語，並非指被告
    乙○○載著女朋友之意思。證人甲○○先前於檢察官偵訊時
    已證稱94年7月21日交易成功，被告是開著淺綠色福特車子
    前來，一手交貨一手交錢；證人於本院審理時證改稱：94
    年7月21日交易並未成功云云，乃屬維護被告之詞，且被告
    在電話中並未表示沒有貨源而予拒絕之意思，足見證人甲○
    ○先前於檢察官偵訊時證稱交易成功，才是真實。
  2.94年8月1日23時38分56秒起，甲○○使用0000000000號行
    動電話，撥打給被告乙○○，其通訊監察譯文（96年度他字
    第1551號卷P.15）如下：
    ┌───────────────────────┐
    │甲○○：「要不要去喝咖啡或者擲骰子（十八）？」│
    │乙○○：「喝咖啡？」                          │
    │甲○○：「嗯！」                              │
    │乙○○：「剩咖啡而已，你有在趕時間嗎？」      │
    │甲○○：「你多久？」                          │
    │乙○○：「不然你到帝爺這邊好了」              │
    └───────────────────────┘
    證人甲○○於本院審理中結證稱：「【（審判長問：94年8
    月1日該通電話譯文的『咖啡』是指甲基安非他命？提示電
    話譯文並告以要旨）是的。】（94年8月1日那天是否被告免
    費提供你甲基安非他命？）沒有，那通電話是我們要去賭博
    。但是電話中我有請他免費提供我甲基安非他命施用，他說
    他沒有。」「（94年8月1日晚上11時38分，你向被告購買甲
    基安非他命2500元？）那是我們後來去賭博他給我海洛因，
    數量就一泡。（你剛才不是稱後來沒有去賭博，直到你入監
    你們都沒有見面？）他家跟我家差不多一分鐘時間就到，那
    天電話打完，我們有去賭博。（你剛才不是稱咖啡是指甲基
    安非他命，為何被告後來給你的是海洛因？）我本來向他要
    甲基安非他命，後來他沒有才給我海洛因。（你知道你請被
    告幫你買海洛因、甲基安非他命，被告要向何人買？）我不
    知道。（為何會想要找被告幫你買海洛因、甲基安非他命？
    ）因為被告也有吸毒，而且被告朋友比較多。」「（你託被
    告幫你買2500元的甲基安非他命的重量？）毛重半錢。東西
    是愈少越貴。」等情，可知：
  (1)上述通訊監察譯文中所稱「咖啡」是證人與被告間特殊暗語
    ，當證人甲○○說「要不要去喝咖啡」，被告竟回答「剩咖
    啡而已」，表示「咖啡」與別種東西是處於相同地位之選項
    ，且被告身上只剩下「咖啡」，才會回答說「剩咖啡而已」
    ，所以該「咖啡」是指在被告身上的物品，不是咖啡店、西
    餐廳等裡的飲料物品。而且電話中被告指示證人甲○○到「
    帝爺」（應為廟宇）見面，並非指示到哪一家西餐廳或咖啡
    店見面，表示兩人並非真的要去喝咖啡飲料。
  (2)證人甲○○先前證稱「咖啡」是指要買甲基安非他命，然又
    否認有購買到甲基安非他命，改稱被告乙○○後來免費轉讓
    海洛因一泡云云，實有可疑。證人甲○○既然是甲基安非他
    命毒癮發作，到最後竟因施用海洛因一泡而解癮，此事實有
    違常理，故證人甲○○審理中改稱94年8月1日被告乙○○只
    有轉讓海洛因云云，應屬維護被告之詞，不足採信，應以其
    偵訊中證言較為可信。
三、證人甲○○已多次陳述向被告購買毒品，並無誣陷動機：
  (一)證人甲○○於審理中結證稱：「【（審判長問：你在94年訴
    字第1709號你自己涉嫌販賣毒品的案件，95年4月11日審理
    時，是否說過該筆錄第7頁倒數第11行起到第8頁第5行止的
    話？提示審理筆錄並告以要旨）有。（你在前開審判程序稱
    你有向綽號『黑奇』在員林地區購買毒品，時間約在94年7
    、8月間，你向黑奇購買的數量、價格不一定.. 是否如此？
    ）是的。】（你稱是，是否表示所述實在？）不是，我是說
    我有說過這些話。（你前開話語中，半錢及半半是指包含包
    裝袋的毛重或指淨重？）是指包含包裝袋的毛重，淨重我沒
    有秤過。」「（審判長問：.. 為何歷次在你涉嫌販賣毒品
    案件審理時及該案臺中高分院審理時及本案偵查時你以證人
    身分具結作證都指證被告有販賣海洛因及甲基安非他命給你
    ，以你們感情不錯的狀態下，你所證述被告販賣海洛因、甲
    基安非他命的內容是否實在？）因為那時後高分院的檢察官
    在詰問時，說我的電話譯文那麼多，要我供述一個藥頭出來
    ，這樣可以減輕其刑，我後來發覺我受騙了。【（你發覺受
    騙之前，所供述的是否實在？）實在。】（你稱實在？）沒
    有。（依照卷證資料顯示你最早在地院審理時，你供稱被告
    販賣甲基安非他命、海洛因給你，並不是在臺中高分院時才
    說的，有何意見？提示並告以要旨）那時候我只有說一個綽
    號而已，我沒有說被告。」等語，證稱其95年4月11日於本
    院94年訴字第1709號另案審理時（見94年度訴字第1709號卷
    P.201），以被告身分陳述其向「黑奇」（即本案被告）購
    買甲基安非他命，及所稱「半半」海洛因（即：四分一錢）
    是4000元至5000元不等價格等語。既然甲○○所稱半錢或半
    半都是含包裝袋的毛重，表示甲○○確實曾向被告乙○○購
    買過上述二種毒品。且證人甲○○於本院審理時，證稱95年
    4 月11日、96年7月17日在一、二審審理中陳述毒品來源之
    供述，均確係其當時所言之內容無訛等語，均屬實在。
  (二)證人甲○○是早在95年4月11日已供述其毒品來源是「黑奇
    」（即被告乙○○），只是基於國中同學情誼，不願供出「
    黑奇」之真實姓名，直到96年7月17日於台中高分院審理中
    ，才供述以被告身份之陳述（筆錄影本見96年度他字第1551
    號卷P.23）：「我哥會客時跟我說藥頭常常去我家問我有沒
    有回來，藥頭叫乙○○，住員林鎮○○里○○○○道詳細地
    址，他是其中的一個藥頭，監聽譯文中都是我打給他的。（
    你打電話跟乙○○買過很多次？）好幾次，約在94年的那時
    候。（對方電話是幾號？提示卷附監聽譯文）0000000000是
    我的電話。（乙○○約幾歲，綽號？）跟我同年齡，綽號『
    黑奇』。」「我以前沒有供出乙○○，因他犯過殺人案，譯
    文上有他的電話，有我打給他的，請不要暴露被告的身分，
    我怕他報復」等語，經查被告乙○○確實曾有殺人前科，經
    判處有期徒刑16年4月，後經減刑，78年6月14日假釋出監（
    有臺灣高等法院被告全國前案紀錄表可證），被告也不否認
    與證人甲○○是國中同學關係，證人上述供述均屬正確，可
    見證人甲○○並非故意誣陷被告乙○○，否則甲○○早可在
    95年4月11日就供出「黑奇」之真實身分，又何必隱瞞到96
    年7月17日才不得不說出真相。
  (三)被告審理中提出答辯狀稱：被告自己與證人甲○○，為了邱
    鈺婷「這個女孩，我倆吵架，激烈口角，他要我死得很難看
    ！」故遭甲○○挾怨報復云云（見本院卷內答辯狀）。然證
    人甲○○於本院審理中證稱：「（審判長問：所以你在94年
    間與被告接觸的時間，是否在94年6月13日到94年8月26日？
    ）是的。」「（審判長問：是否是剛才檢察官詰問時提示的
    94年8月1日那通電話？提示電話譯文並告以要旨）應該是，
    後來我就被抓了。（審判長問：後來從8月1日通話後直到8
    月26日你入監都沒有跟被告通話或見面？）沒有。（審判長
    問：94年8月1日該通電話譯文的『咖啡』是指甲基安非他命
    ？提示電話譯文並告以要旨）是的。（審判長問：94年8月1
    日那天是否被告免費提供你甲基安非他命？）沒有，那通電
    話是我們要去賭博。但是電話中我有請他免費提供我甲基安
    非他命施用，他說他沒有。（審判長問：你與被告在94年8
    月1日通話時，你會請被告免費提供你甲基安非他命，是否
    當時你與被告感情不錯？）是的。之後那天沒有見面，直到
    我入監前我與被告都沒有見面。（審判長問：所以你入監之
    前，你與被告感情不錯？）是的。」等情，證人甲○○證稱
    94年8月1日只是向被告索討免費甲基安非他命施用云云，雖
    與事實不符，然94年8月1日應該是被告最後一次與證人甲○
    ○聯繫，且此後至94年8月26日甲○○落網為止，警方再無
    監聽到被告乙○○與證人甲○○之聯繫對話，證人甲○○也
    證稱94年8月2日以後再無與被告乙○○聯絡，直到入監前雙
    方感情都不錯。被告辯稱「我倆吵架，激烈口角，他要我死
    得很難看！」云云，即與證人甲○○供述不符，實難採信。
    又證人甲○○因涉及販毒，94年8月26日被收押禁止通訊接
    見（見94年度偵字第6714號卷P.21之羈押票記載），94 年9
    月29日起訴後由本院羈押仍繼續禁止通訊接見（見本院94年
    度訴字第1709號卷P.23訊問筆錄），94年12月20日、95 年2
    月16日本院裁定延長羈押仍繼續禁止通訊接見（同上卷P.76
    、P.121背面），直到95年4月11日甲○○供述出毒品來源就
    是「黑奇」以前，就算被告乙○○真的搶了甲○○的女朋友
    邱鈺婷，甲○○也沒有任何機會得悉看守所以外之狀況發展
    ，更不可能憑空猜測其女友與被告乙○○在一起而於95年4
    月11日挾怨報復。至於97年4月22日證人甲○○於本院審理
    中，證稱確有「邱鈺婷」這名女子（見本院審理筆錄P.18）
    ，然97年4月22日被告乙○○與證人甲○○是一同提解到院
    ，極有可疑是否在入庭前為某程度之溝通，故證人甲○○97
    年4月22日陳述確有「邱鈺婷」女子，亦不能證明被告所辯
    為真。被告乙○○辯稱一切都是甲○○挾怨報復云云，亦難
    採信。
四、被告否認販賣毒品，更否認有何營利意圖，然衡諸我國查緝
    毒品海洛因及甲基安非他命之施用或販賣一向執法甚嚴，對
    於販賣毒品者尤科以重度刑責，販賣毒品既係違法行為，當
    非可公然為之，亦無公定價格，且容易分裝並增減份量，而
    每次買賣之價量，可能隨時依雙方關係深淺、資力、需求量
    及對行情之認知、來源是否充裕、品質是否較佳、查緝是否
    嚴謹、購買者被查獲時供述購買對象之可能風險之評估等情
    形，而異其標準，非可一概而論；而購買毒品者通常亦無法
    探知販毒者賺取利潤幾何，是販賣毒品之利得，除被告坦承
    犯行或價量俱臻明確外，委難察得實情，販賣之人從價差或
    量差中牟利之方式雖異，其意圖營利之販賣行為則同一；因
    海洛因及甲基安非他命均量微價高，販賣者自當對於可否獲
    取金錢利潤極為重視，茍非意圖販賣營利，焉有甘冒被處重
    刑而販賣之理，況且譯文中顯示被告屢次前往證人甲○○住
    家交付毒品，被告果未圖利，應無浪費交通費用之理，是被
    告賤買貴賣而賺取販賣海洛因、甲基安非他命之差價利潤，
    亦可確定。綜上，本件被告販賣海洛因及甲基安非他命，確
    有營利之意圖，堪予認定。
五、綜上所述，本案事證已臻明確，被告上開販賣第一級毒品海
    洛因及第二級毒品甲基安非他命之犯行堪以認定，應依法論
    科。
、論罪科刑：
一、按被告行為後，刑法及刑法施行法業於94年2月2日總統以華
    總一義字第09400014901號令修正公布，並於95年7月1日施
    行（下稱新刑法，修正前刑法下稱舊刑法），參酌最高法院
    95年5月23日刑事庭第8次會議決議，新刑法第2條第1項之規
    定，係規範行為後法律變更所生新舊法律比較適用之準據法
    ，於新刑法施行後，應適用新刑法第2條第1項之規定，為「
    從舊從輕」之比較。另於比較時應就罪刑有關之連續犯以及
    累犯加重暨其他法定加減原因（如身分加減）與加減比例等
    一切情形，本於統一性及整體性原則，綜其全部罪刑之結果
    而為比較。本案涉及法律變更之部分經附表所示比較新舊刑
    法之規定，以舊刑法有利於被告，依新刑法第2條第1項前段
    規定，自應適用最有利於被告之舊刑法，合先敘明。
二、核被告所為如犯罪事實二(一)(二)所示之犯行，係犯毒品危害防
    制條例第4條第1項之販賣第一級毒品海洛因罪，所為如犯罪
    事實二(三)(四)所示之犯行，係犯同條例第4條第2項販賣第二級
    毒品甲基安非他命罪。被告持有第一級毒品海洛因與第二級
    毒品甲基安非他命之目的既在供己販賣之用，則其持有第一
    級毒品、第二級毒品之低度行為應為販賣之高度行為所吸收
    ，均不另論罪。被告先後多次販賣第一級毒品海洛因、第二
    級毒品甲基安非他命之犯行，均時間緊接，所犯分別係構成
    要件相同罪名，顯各係基於概括犯意反覆為之，各為連續犯
    ，均應依修正前刑法第56條之規定以一罪論，除販賣第一級
    毒品罪中死刑、無期徒刑之法定本刑依法不得加重，及販賣
    第二級毒品罪中無期徒刑之法定本刑依法不得加重外，其他
    之法定本刑應予以加重其刑。又其所犯上開連續販賣第一級
    毒品及連續販賣第二級毒品二罪間，犯意各別，罪名有異，
    應予分論併罰。
三、本院認被告雖有上開連續2次販賣第一級毒品海洛因之犯行
    ，惟按被告長期以來即有多次施用毒品罪，經科刑確定之紀
    錄，有臺灣高等法院被告全國前案紀錄表一份在卷可稽，足
    證被告係因受毒品所束縛，吸毒進而販毒，且其販賣之對象
    僅有證人甲○○一人，數量金額亦不多，只因一時貪念失慮
    ，致觸法定刑最低為死刑或無期徒刑之重典，其犯罪情節相
    對於長期、大量販賣毒品之真正毒梟而言，對於社會秩序與
    國民健康之危害程度，顯然較輕，倘亦依原法定刑論處，不
    免過苛，且無從與真正長期、大量販毒之惡行區別，是就販
    賣第一級毒品罪部分，本院認對被告縱處以法定最低度刑「
    無期徒刑」，猶嫌過重，有法重情輕之情形，認被告犯罪情
    狀尚堪憫恕，爰依刑法第59條之規定（新法第59條之規定，
    為法院就刑之酌減審認標準見解之明文化，非屬法律之變更
    ），酌量減輕其刑。
四、量刑審酌：被告將毒品販售證人甲○○，甲○○進而販售他
    人，導致毒品流通濫，戕害國民身心健康，對於社會治安負
    面影響不小，及其犯罪之方法、手段，販賣毒品次數，犯後
    仍飾詞辯解，不思悔改等一切情狀，各量處如主文所示之刑
    ，並定其應執行刑。
五、(一)被告販毒時用以聯絡之門號0000000000號手機，被告於本
    院訊問事實程序中，供稱該號手機是自己在94年6月13日假
    釋後沒有多久去辦門號搭配手機的，當時花了三、四千元辦
    的，但手機現下落不明，手機廠牌不知道，型號也不知道等
    語，足認該手機及SIM卡均為被告所有。雖未扣案，但依毒
    品危害防制條例第19條第1項之規定沒收之，如全部或一部
    不能沒收時，手機1支（含SIM卡）應追徵其價額。(二)再按毒
    品危害防制條例第19條第1項規定，犯販賣毒品罪者，其犯
    罪所得之財物均沒收之，係採義務沒收主義。故販賣毒品所
    得之對價，不問其中成本若干，利潤多少，均應全部諭知沒
    收，貫徹政府查禁煙毒之決心，以符立法本旨（最高法院91
    年度台上字第2419號判決意旨可供參照）。茲被告販賣第一
    級毒品所得9000元、販賣第二級毒品所得5000元，雖未扣案
    ，仍應依上開說明及毒品危害防制條例第19條第1項之規定
    予以宣告沒收，如全部或一部不能沒收時，以其財產抵償之
    。
肆、不另為無罪諭知部分：
一、公訴意旨另以：被告乙○○於94年7月16日19時49分許，由
    甲○○以0000000000號行動電話撥打乙○○之0000000000
    號行動電話聯絡後，乙○○即赴甲○○位在彰化縣員林鎮○
    ○里○○路○段103巷47號住處，以4500元之價格，販賣第一
    級毒品海洛因1/4錢予甲○○1次。因認被告乙○○此部分亦
    觸犯毒品危害防制條例第4條第1項之販賣1級毒品罪嫌。
二、惟按94年7月16日19時49分33秒起之通訊監察譯文，內容為
    證人甲○○與被告乙○○爭執毒品款項，並無相約見面，或
    是提及要購買毒品之暗語，而且此通電話與本院認定有罪之
    94年7月16日21時24分16秒之通訊譯文，時間僅相差1小時34
    分左右，短短間隔一小時又起意再購買4500元海洛因，情況
    確屬罕見，又94年7月16日21時24分16秒之通訊譯文，甲○
    ○一開頭就說「你昨天不是說要拿比較好的？」，並不是說
    你剛才拿的毒品如何，顯見證人甲○○醞釀要購買毒品之想
    法，是從「昨天」（94年7月15日）開始，因此一個小時以
    前之19時49分許，應無交易毒品海洛因之事實。證人甲○○
    偵查中此部分供述與通聯內容不相吻合，又查無其他積極證
    據足資證明被告有為此部分販賣第一級毒品犯行，自難認定
    被告犯有此部分販賣第一級毒品罪，惟檢察官認為此部分與
    本院認定被告其他販賣海洛因之行為，乃裁判上一罪之連續
    犯關係，故不另為無罪諭知，附此敘明。
伍、證人甲○○於本院審理中維護被告之偽證供述部分，宜由檢
    察官依法追訴，併此敘明。
陸、適用法條：
一、刑事訴訟法第299條第1項前段。
二、毒品危害防制條例第4條第1項、第2項、第19條第1項，刑法
    第2條第1項前段、第11條前段、修正前第56條、刑法第59條
    、修正前第51條第5款。
本案經檢察官郭玄義到庭執行職務。
中    華    民    國    97    年    5    月    6    日
                  刑事第八庭    審判長法官  李雅俐
                                法      官  唐中興
                                法      官  葉明松
以上正本證明與原本無異。
如不服本判決，應於判決送達後10日內，向本院提出上訴狀（ 須
附繕本 ）。
中    華    民    國    97    年    5    月    6    日
                                書記官  施秀青
毒品危害防制條例第4條
製造、運輸、販賣第一級毒品者，處死刑或無期徒刑；處無期徒
刑者，得併科新臺幣 1 千萬元以下罰金。
製造、運輸、販賣第二級毒品者，處無期徒刑或 7 年以上有期徒
刑，得併科新臺幣 7 百萬元以下罰金。
製造、運輸、販賣第三級毒品者，處 5 年以上有期徒刑，得併科
新臺幣 5 百萬元以下罰金。
製造、運輸、販賣第四級毒品者，處 3 年以上 10 年以下有期徒
刑，得併科新臺幣 3 百萬元以下罰金。
製造、運輸、販賣專供製造或施用毒品之器具者，處 1 年以上 7
年以下有期徒刑，得併科新臺幣 1 百萬元以下罰金。
前五項之未遂犯罰之。
毒品危害防制條例第19條
犯第 4 條至第 9 條、第 12 條、第 13 條或第 14 條第 1 項、
第 2 項之罪者，其供犯罪所用或因犯罪所得之財物，均沒收之
，如全部或一部不能沒收時，追徵其價額或以其財產抵償之。
為保全前項價額之追徵或以財產抵償，得於必要範圍內扣押其財
產。
犯第 4 條之罪所使用之水、陸、空交通工具沒收之。
附表：
┌─────┬───────┬────────┬──────┐
│  比較條文│舊刑法於本案適│新刑法於本案適用│依從舊從輕原│
│          │用之法律效果  │之法律效果      │則比較結果  │
├─────┼───────┼────────┼──────┤
│刑法第56條│應適用連續犯規│刪除連續犯規定，│適用舊刑法較│
│          │定，加重本刑至│連續犯之數個犯罪│有利於被告  │
│          │2分之1        │行為，依新法應數│            │
│          │              │罪併罰          │            │
├─────┼───────┼────────┼──────┤
│刑法第51條│宣告多數有期徒│宣告多數有期徒刑│適用舊刑法較│
│第5款     │刑者，於各刑中│者，於各刑中之最│有利於被告  │
│          │之最長期以上，│長期以上，各刑合│            │
│          │各刑合併之刑期│合併之刑期以下，│            │
│          │以下，定其刑期│以下，定其刑期  │            │
│          │但不得逾二十年│但不得逾三十年  │            │
├─────┼───────┼────────┼──────┤
│刑法第64條│死刑減輕者，為│死刑減輕者，為無│適用舊刑法較│
│第2項     │期徒或為15年以│期徒            │有利於被告  │
│          │下12年以上有期│                │            │
│          │徒刑          │                │            │
├─────┼───────┼────────┼──────┤
│刑法第65條│無期徒刑減輕者│無期徒刑減輕者，│適用舊刑法較│
│第2項     │，為7年以上有 │為20年以下、15年│有利於被告  │
│          │期徒刑        │以上有期徒刑    │            │
├─────┼───────┼────────┼──────┤
│刑法第33  │罰金：        │罰金：新臺幣    │適用舊刑法較│
│條第5款   │（銀元）1元以 │1,000元以上，以 │有利於被告  │
│          │上。          │百元計算。      │            │
├─────┴───────┴────────┴──────┤
│綜合比較結果：以適用舊刑法較有利於被告，故本案應一體適用舊│
│刑法。                                                    │
└─────────────────────────────┘


司法院資訊處製作；財團法人民間司法改革基金會備份。
